臺灣高等法院民事判決　九十一年度重上字第三三○號
　　上　訴　人　　乙○○
　　追加被告　　　甲○○
　　被　上訴人(即追加原告)　　台灣土地銀行
　　法定代理人　　林彭郎
　　訴訟代理人　　陳泰雄
　　　　　　　　　林錦華
　　　　　　　　　黃素珠
右當事人間請求返還消費借貸款事件，上訴人對於中華民國九十一年六月二十六日臺
灣臺北地方法院九十一年度重訴字第七四五號第一審判決提起上訴，被上訴人並為訴
之追加，本院判決如左：
    主    文
上訴駁回。
第二審訴訟費用由上訴人負擔。
原判決所命之給付，應由上訴人乙○○與追加被告甲○○負連帶給付責任。
追加訴訟費用由甲○○、乙○○連帶負擔。
     事實及理由
一、按「訴狀送達後，原告不得將原訴變更或追加他訴。但有下列各款情形之一者，
　　不在此限：一、被告同意者。二、請求之基礎事實同一者。三、擴張或減縮應受
　　判決事項之聲明者。」民事訴訟法第四百四十六條、第二百五十五條第一、二、
　　三款定有明文。本件被上訴人即追加原告台灣土地銀行  (以下均簡稱被上訴人)
    起訴請求原審共同被告即追加被告甲○○  (以下均簡稱甲○○)返還借款，並由
    保證人即上訴人乙○○(以下均簡稱乙○○)連帶給付，因被上訴人於原審漏未請
    求連帶，是以原判決命甲○○、乙○○應　(共同)給付土地銀行二千八百六十九
    萬元本息、違約金，乙○○以渠未為連帶保證之個人關係提起上訴，甲○○未上
    訴，被上訴人於本院追加請求甲○○、乙○○應連帶給付，經核對於甲○○部分
    ，係經甲○○同意（見本院卷第一七一頁）且其請求之基礎事實同一，對於乙○
    ○部分係擴張應受判決事項之聲明，依法應予准許。
二、被上訴人起訴主張：甲○○以乙○○為連帶保證人，於民國（下同）八十八年四
    月三十日向被上訴人土地銀行借用新台幣（下同）二千八百六十九萬元，約定借
    款期間為二十年，利息按年息百分之八機動計算，借款前五年按月付息，第六年
    起按月平均攤還本息，如任一期債務未按期清償，甲○○即喪失期限利益，借款
    視為全部到期；逾期清償在六個月以內者，按上開利率百分之十，超過六個月者
    ，按上開利率百分之二十計付違約金。詎甲○○自八十九年十月三十日起，即未
    依約攤還本息，依約債務全部到期，尚欠二千八百六十九萬元及如附表所示之利
    息、違約金迄未清償。爰本於消費借貸及連帶保證契約之法律關係，求為命甲○
    ○、乙○○連帶給付被上訴人土地銀行二千八百六十九萬元，及如附表所示之利
    息、違約金之判決。（土地銀行於原審漏未請求連帶，是以原判決命甲○○、乙
    ○○應給付土地銀行二千八百六十九萬元本息，乙○○提起上訴，甲○○未上訴
    ，土地銀行於本院追加請求甲○○、乙○○應連帶給付）。答辯聲明：(一)上訴駁
    回。(二)上訴費用由上訴人負擔。追加聲明：(一)原判決所命之給付，應由乙○○與
    甲○○負連帶給付責任。(二)追加訴訟費用由甲○○、乙○○連帶負擔。
三、甲○○對於借款未還積欠被上訴人土地銀行二千八百六十九萬元，及如附表所示
    之利息、違約金之事實自認屬實，對於追加之訴亦無意見。上訴人乙○○則以：
    乙○○並不認識甲○○，此有甲○○於原審庭訊所陳可證，乙○○並沒有為甲○
    ○擔任連帶保證人，當初係為擔任訴外人吳有明之連帶保證人，因對保當天很急
    ，在空白借據上簽完名即離開，對於甲○○向被上訴人借款二千八百六十九萬元
    之債務並未與被上訴人達成願連帶負清償責任之合意。是乙○○已盡舉證責任，
    被上訴人既主張乙○○與甲○○相識且有為甲○○任連帶保證人之合意，自應由
    被上訴人負舉證責任。且吳有明因故未與被上訴人達成以乙○○為連帶保證人之
    借貸合意，連帶保證契約亦早已因主債務不存在而消滅等語，資為抗辯。上訴聲
    明：(一)原判決廢棄。(二)右廢棄部分，被上訴人於第一審之訴駁回。(三)第一、二審
    訴訟費用由被上訴人負擔。對追加部分答辯聲明：被上訴人追加之訴駁回。
四、查被上訴人主張：甲○○於八十八年四月三十日向被上訴人借用二千八百六十九
    萬元，約定借款期間為二十年，甲○○自八十九年十月三十日起，即未依約攤還
    本息，依約債務全部到期，尚欠二千八百六十九萬元及如附表所示之利息、違約
    金迄未清償之事實，業據提出與所述相符之借據暨約定書、他項權利證明書、抵
    押權設定契約書、傳票、放款帳卡等件為證，甲○○亦自承有積欠上開借款未清
    償，上訴人乙○○對此亦不爭執，自堪信為真實。
五、至上訴人乙○○雖否認擔任甲○○之連帶保證人，並以上揭情詞置辯。被上訴人
    則主張：乙○○既已自認借據上簽名為其親簽無誤，且簽名亦在甲○○後之「連
    帶保證人」欄，自應對其簽名負責。又訴外人吳有明確為土地銀行房貸戶，惟吳
    有明借款之連帶保證人為吳有明之胞弟吳嘉欽而非乙○○，足證乙○○辯稱為吳
    有明之連帶保證人一節與事實不符。況甲○○、乙○○皆為信達印刷電路股份有
    限公司之股東，而甲○○當時更為信達印刷電路股份有限公司之廠長及重要股東
    ，由此足證二人同為公司成員應屬熟識，二人所辯，顯然不實等語。經查：
(一)、依民法第三條第二項規定，簽名與蓋章生同樣之法律效力，上訴人乙○○既已
      自承有在借據上之連帶保證人欄簽名，則縱其辯稱借據上「乙○○」之印文並
      非真正屬實，亦不影響其真正簽名所生之法律效果。上開借據既經甲○○在借
      款人欄簽名，並經上訴人乙○○於連帶保證人欄簽名，則衡諸常情，上訴人乙
      ○○自係為上訴人甲○○擔任連帶保證人為常態，而以不知係為上訴人甲○○
      擔任連帶保證人為變態，從而上訴人乙○○抗辯當初係在空白借據上簽名，是
      要為訴外人吳有明保證，不知係為上訴人甲○○保證云云，屬變態事實，自應
      由其負舉證之責。乙○○始終未能舉證以實其說，自難以採信。
(二)、經查，甲○○雖於原審到庭陳稱：我不認識乙○○，簽借據的時候，保證人部
      分已簽名了云云。然當初為上訴人乙○○進行對保手續之土地銀行訴訟代理人
      林錦華、黃素珠則在庭陳述：「我們處理的流程是借款人提供保證人資料認為
      符合資格請核過後，就通知借款人及保證人來對保，同時由借款人提供擔保物
      設定擔保，對保時是先給借款人簽完名後，才給保證人簽名」、林錦華並稱「
      甲○○是我對保的，寫好借款人，甲○○簽名、對保，再給連帶保證人簽名、
      對保」等語  (見本院卷第五九、六十頁)，經核林錦華、黃素珠就事實之陳述
      彼此相符，顯較共同被告甲○○之供述較可採信。況查就銀行對借款之對保程
      序係「銀行處理流程是借款人提供保證人資料認為符合資料請核過後，就通知
      借款人及保證人來對保，對保時是先給借款人簽名後才給保證人簽名。」故土
      地銀行依其對保時，借款人甲○○應已閱覽借據內容後始簽名，且乙○○既已
      自認「借據是我簽的˙˙˙」，且其簽名亦在甲○○後之「連帶保證人」欄，
      衡諸常情，如借款人未簽名，保證人豈願在空白借據上簽名？揆諸前開說明，
      上訴人乙○○既應負舉證責任，則其未能舉證其確不知係為上訴人甲○○擔任
      連帶保證人，是其抗辯顯難採信。
(三)、上訴人乙○○雖辯稱當初係為擔任訴外人吳有明之連帶保證人云云。惟查訴外
      人吳有明雖為土地銀行房貸戶，惟吳有明借款之連帶保證人為吳有明之胞弟吳
      嘉欽而非乙○○，有吳有明借款之借據暨約定書、吳有明及吳嘉欽之身分證影
      本在卷可證。(見原審卷第六九至七一頁)則吳有明既已由其胞弟吳嘉欽擔任連
      帶保證人，豈有再邀上訴人乙○○擔任之理？吳有明經原審多次傳喚始終未到
      庭，乙○○既未能舉證，足見乙○○所辯與事實不符，不足採信。況甲○○於
      本院言詞辯論時陳稱：「我的連帶保證人，董事長吳有明說會幫我安排」 (見
      本院卷第一七一頁) 足見吳有明邀上訴人乙○○確係擔任甲○○之連帶保證人
      ，否則如依乙○○所辯，係為吳有明連保，則甲○○即無連帶保證人，依銀行
      放款作業，被上訴人豈可能放款予甲○○？由此益加可反證，上訴人乙○○所
      辯難以採信。
六、綜上所述，上訴人乙○○抗辯當初係在空白借據上簽名，是要為訴外人吳有明保
    證，不知係為上訴人甲○○保證云云，屬變態事實，自應由其負舉證之責。乙○
    ○始終未能舉證以實其說，依舉證責任分配原則，應受不利之認定。被上訴人土
    地銀行主張上訴人乙○○確係擔任甲○○之連帶保證人應可採信。從而，被上訴
    人土地銀行依消費借貸及連帶保證契約請求上訴人給付借款二千八百六十九萬元
    ，及如附表所示之利息、違約金為有理由，應予准許。是則原審判命上訴人如數
    給付，於法並無不合。上訴人乙○○上訴意旨指摘原判決不當，求予廢棄改判，
    為無理由，應予駁回。又被上訴人土地銀行於原審漏未請求連帶，於本院追加請
    求原判決所命之給付，應由乙○○應與甲○○負連帶給付責任，亦有理由，應予
    准許。
七、本件事證已臻明確，兩造其餘之攻擊防禦方法及所提之證據，經審酌後認均無礙
    判決之結果，爰不予一一論述，附此敘明。
八、據上論結，本件上訴為無理由，被上訴人追加之訴為有理由，爰判決如主文。
中　　　華　　　民　　　國　　九十一　　年　　　十二　　月　　十七 　 　日
                                  民事第十庭
　　　　　　　　　　　　　　　　　　　審判長法　官　林　敬　修
　　　　　　　　　　　　　　　　　　　　　　法　官　劉　勝　吉
　　　　　　　　　　　　　　　　　　　　　　法　官　藍　文　祥
右正本係照原本作成。
如不服本判決，應於收受送達後二十日內向本院提出上訴書狀，其未表明上訴理由者
，應於提出上訴後二十日內向本院補提理由書狀（均須按他造當事人之人數附繕本）
上訴時應提出委任律師或具有律師資格之人之委任狀；委任有律師資格者，另應附具
律師及格證書及釋明委任人與受任人有民事訴訟法第四百六十六條之一第一項但書或
第二項（詳附註）所定關係之釋明文書影本。
中　　　華　　　民　　　國　　九十一　　年　　　十二　　月　　十九　　　日
　　　　　　　　　　　　　　　　　　　　　　書記官　顧　倪淑貞
附註：
民事訴訟法第四百六十六條之一（第一項、第二項）：
對於第二審判決上訴，上訴人應委任律師為訴訟代理人。但上訴人或其法定代理人具
有律師資格者，不在此限。
上訴人之配偶、三親等內之血親、二親等內之姻親，或上訴人為法人、中央或地方機
關時，其所屬專任人員具有律師資格並經法院認為適當者，亦得為第三審訴訟代理人
。
附表：
本金二千八百六十九萬元：
一、利息自八十九年十月三十日起至清償日止，按年利率百分之八計算。
二、違約金自八十九年十二月一日起至清償日止。
三、利息及違約金計算說明：
  (一)利率按聲請人基本放款利率加碼（每碼百分之零點二五）計算，嗣後隨聲請人基
    本放款利率調整而調整，並自調整日起按調整後之年利率計算。
  (二)逾期償付本息時，除按約定利率計付遲延利息外，逾期六個月以內按約定利率一
    成，逾期六個月以上者，另就超過部分按約定利率二成計算加付違約金。
